最　高　行　政　法　院　判　決　　　　　　　　　　九十一年度判字第八○五號
　　原　　　告　啟德機械起重工程有限公司
　　代　表　人　甲○○
　　被　　　告　新竹市政府
　　代　表　人　林正則
右當事人間因廢棄物清理法事件，不服行政院環境保護署中華民國八十九年五月一日
（八九）環署訴字第一八一八五號再訴願決定，提起行政訴訟。本院判決如左：
　　主  文
原告之訴駁回。
訴訟費用由原告負擔。
　　事  實
緣被告所屬環境保護局（下稱竹市環保局）於民國八十八年三月十七日於派員至新竹
市垃圾衛生掩埋場稽查，發現原告未取得廢棄物清除許可證，即逕行清除新竹市科學
園區○○○○○路股份有限公司（下稱世大公司）所產生之一般事業廢棄物，被告乃
以原告違反行為時廢棄物清理法第二十條，依同法第二十七條規定，裁處原告罰鍰五
萬元（折合新臺幣十五萬元）。原告不服，提起訴願、再訴願，遞遭決定駁回，遂提
起行政訴訟。茲摘兩造訴辯意旨如次：
甲、原告起訴意旨及補充理由略謂：
一、本件原告接受世大公司委託載運及安裝機械，於工程結束後清理現場環境垃圾後
    ，依行為時廢棄物清理法第十三條規定自行清除，並向竹市環保局申請獲准，付
    費進入新竹市垃圾衛生掩埋場，並非該局所述原告承接世大公司清運垃圾工作。
二、被告所屬之新竹市垃圾衛生掩埋場既同意原告進場，開單過磅付費，自係同意原
    告自行清運進場，而原告未接受世大公司委託清運垃圾，被告竟依行為時廢棄物
    清理法第二十條規定處原告罰鍰，顯有矛盾之處；且竹市環保局未進一步實踐進
    行必要合理之調查程序，以證明原告違法，即予處罰，自有可議。倘被告仍認定
    原告違反行為時廢棄物清理法第二十條規定，裁處原告罰鍰十五萬元，亦違反罪
    罰比例原則。
三、原告長年服務於新竹科學園區，為表回饋之意，於八十八年三月十七日下班時，
    利用原告所有一台總重量十五噸（淨載重量八公噸）之大吊卡車一台，將沿路及
    在工廠內外順便撿拾之廢棄物、包裝紙、箱、板、廢鐵釘、廢鐵皮、鏍絲等，總
    計二七○公斤，按規定送至新竹市垃圾衛生掩埋場，經過該場管理人員登記、過
    磅，並付費後才丟放下去，實無違反廢棄物清理法之可言。
四、綜上論述，原處分及一再訴願決定均有違誤，請併予撤銷等語。
乙、被告答辯意旨略謂：
一、按公民營廢棄物清除、處理機構，經營廢棄物之貯存、清除及處理業務，應向地
    方主管機關申請核發許可，行為時廢棄物清理法第二十條定有明文。本件原告非
    屬被告核可之清除機構，於八十八年三月十七日，經竹市環保局派員稽查，發現
    其以車號ＱＹ–六五五號之非清除車輛清除世大公司之一般事業廢棄物，進入新
    竹市垃圾衛生掩埋場，此有竹市環保局八十八年三月十七稽查紀錄表影本乙份附
    卷可參，且該紀錄表中，並有該車駕駛林志漒簽名確認上述事實，是原告違規事
    實明確。
二、本件原告須對其所陳其乃為服務鄰舍，對原告所在工作處所之垃圾，主動清除並
    載運至新竹市垃圾衛生掩埋場，非營利行為，且該車號ＱＹ–六五五號車輛，為
    十五噸大卡車，僅載運二七○公斤之垃圾，難有承攬圖利之事等情，負舉證責任
    ，倘無法提出適當合理可信之證據，自無請求撤銷本件原處分之理由。次按產生
    事業廢棄物之事業機構，其廢棄物應自行或委託公民營廢棄物清除處理機構，負
    責清除處理，此於行為時廢棄物清理法第十三條定有明文，即產生事業廢棄物之
    事業機構，其廢棄物得以「自行」或「委託」兩者方式之一，清除其所產生之事
    業廢棄物，僅於事業機構擇以「自行清除」方式，清除其所產生之事業廢棄物時
    ，其「清除機具」、「清除方式」及‧‧‧「對突發事件之應變措施」等，仍應
    依公民營廢棄物清除處理機構管理輔導辦法相關規定辦理。本件原告以車號ＱＹ
    –六五五號之非清除車輛清除世大公司所產生之一般事業廢棄物，進入新竹市垃
    圾衛生掩埋場，原告倘無法提出適當合理可信之證據，證明其承載之廢棄物，係
    自行產生之廢棄物，而非稽查紀錄表所載之世大公司所產生之一般事業廢棄物，
    自無請求撤銷本處分之理由。
三、綜上所述，原處分並無違誤，請判決駁回原告之訴等語。
    理　由
一、按「公、民營廢棄物清除、處理機構經營廢棄物之貯存、清除或處理業務，應列
    明專業技術人員與貯存清除、處理之工具、方法、設備及場所，向地方主管機關
    申請核發許可證。但從事有害事業廢棄物之貯存、清除或處理者，地方主管機關
    應先報請中央主管機關核准，始得發給許可證。」「公、民營廢棄物清除、處理
    機構，違反第二十條規定者，處二萬元以上五萬元以下罰鍰，並制止其營業。」
    分別為行為時廢棄物清理法第二十條及第二十七條所明定。次按廢棄物之事業機
    構，其廢棄物應自行或委託公民營廢棄物清除處理機構，負責清除處理，行為時
    廢棄物清理法第十三條亦定有明文，則產生事業廢棄物之事業機構，其廢棄物得
    以「自行」或「委託」兩者方式之一，清除其所產生之事業廢棄物，他人尚無「
    自行」為事業機構清除垃圾之可言。
二、本件被告以原告未取得廢棄物清除許可證，派員於八十八年三月十七日逕行清除
    世大公司所產生之一般事業廢棄物，以車號ＱＹ–六五五號車輛運至新竹市垃圾
    衛生掩埋場，為竹市環保局稽查查獲等情，有經該車駕駛林志漒簽名確認之竹市
    環保局稽查紀錄附於原處分卷可憑，被告乃以原告違反行為時廢棄物清理法第二
    十條規定，依同法第二十七條規定裁處罰鍰五萬元（折合新臺幣十五萬元）。原
    告不服，循序提起行政訴訟，並以如事實欄所示各節，據為爭執。經查：
（一）本件原告所清除者係世大公司產生之一般事業廢棄物（包裝機械用保麗龍），
      且總量達○．二七噸，此有稽查紀錄及掩埋場進場繳款書可稽，並非少數垃圾
      廢紙或廢材，原告主張其為回饋新竹科學園區○○○路上順便撿拾少數散落路
      面或溝邊草叢之垃圾廢紙、廢材，並按規定送至新竹市垃圾衛生掩埋場繳費傾
      倒乙節，委非可採。況依前述行為時廢棄物清理法第二十條規定，清除機構應
      取得主管機關核發之清除許可證，始得經營廢棄物清除業務。故凡未取得清除
      許可證，逕行清除廢棄物者，即應受罰。再者，本件原告既非產生本件垃圾之
      事業機構，原告主張其自行清除垃圾云云，自無足取。
（二）本件原告於提起本件行政訴訟時，先謂：其長年服務於新竹科學園區，為表回
      饋之意，於八十八年三月十七日下班時，利用原告所有之大吊卡車，將沿路及
      在工廠內外順便撿拾之廢棄物、包裝紙、箱、板、廢鐵釘、廢鐵皮、鏍絲等，
      按規定送至新竹市垃圾衛生掩埋場；繼之則稱：其接受世大公司委託載運及安
      裝機械，於工程結束後清理現場環境垃圾後，依行為時廢棄物清理法第十三條
      規定自行清除各等語，先後不符，亦難採信。從而，足認本件原告有未取得廢
      棄物清除許可證，即逕行以卡車清除世大公司產生之一般事業廢棄物之違規行
      為。
（三）新竹市垃圾衛生掩埋場就申請進場傾倒垃圾之准否，與清除垃圾者是否經核准
      從事垃圾處理業務，並無所涉，原告主張新竹市垃圾衛生掩埋場准其入場傾倒
      垃圾，即係同意其從事垃圾處理云云，尚有誤會。
（四）本件原告違規事證明確，被告衡酌違規情節，依前開規定，裁處原告罰鍰五萬
      元（折合新臺幣十五萬元），核屬於法定範圍內之裁量權行使，並無不合，經
      核亦屬必要適當，尚無違反比例原則情事。
三、綜上所述，本件原處分尚無違誤，一再訴願決定遞予維持，亦無不合，原告起訴
    意旨聲明撤銷，非有理由，應予駁回。
據上論結，本件原告之訴為無理由，爰依行政訴訟法施行法第二條、行政訴訟法第九
十八條第三項前段，判決如主文。
中　　華　　民　　國　　九十一　　　年　　　五　　　　月　　二十二　　　日
                    最 高 行 政 法 院  第 三 庭
                                審 判 長 法  官　　　葉　振　權
                                         法  官      鄭  淑  貞
                                         法  官　　　吳　錦　龍
                                         法  官　　　劉　鑫　楨
                                         法  官　　　吳　明　鴻
右  正  本  證  明  與  原  本  無  異
　　　　　　　　　　　　　　　　　　　　 法院書記官　阮  桂  芬
中　　華　　民　　國　　九十一　　　年　　　五　　　　月　　二十二　　　日
